【裁判字號】    95,台上,4476
【裁判日期】    950811
【裁判案由】    偽造文書等罪
【裁判全文】
最高法院刑事判決            九十五年度台上字第四四七六號
    上  訴  人  台灣高等法院高雄分院檢察署檢察官
    被      告  甲○○
                        328.
上列上訴人因被告偽造文書等罪案件，不服台灣高等法院高雄分
院中華民國九十二年十一月二十日第二審判決（九十二年度上訴
字第一九００號，起訴案號：台灣高雄地方法院檢察署九十二年
度偵字第八四六一號），提起上訴，本院判決如下：
    主  文
原判決關於偽造文書部分撤銷，發回台灣高等法院高雄分院。
其他上訴駁回。
    理  由
一發回部分：
本件原判決認定被告甲○○係設於高雄市新興區○○○路二二六
號十二樓「慾望城市ＫＴＶ」之服務生，於民國九十二年三月九
日凌晨三、四時許，在上開ＫＴＶ包廂內，見不詳姓名之客人所
遺留之國際牌ＰＶ─ＤＶ五二型、機號一一八六四號ＤＶ攝影機
一台（原係王招欽所有，於九十二年三月八日上午十一時四十分
許，在高雄市楠梓區○○○路六十號台糖公司楠梓量販店四樓停
車場處，遭不詳姓名之人竊取），基於意圖為自己不法所有之犯
意，將上開ＤＶ攝影機侵占入己。嗣於九十二年三月十七日在自
由時報看見林甫鴻刊登收購攝影機廣告，遂與林甫鴻取得聯繫，
於同月十八日下午四時許，二人在高雄市○○○路上科學博物館
旁之麥當勞交易，林甫鴻要求被告須書寫讓渡書，被告為取信林
甫鴻，遂基於行使偽造私文書之犯意，竟假冒吳志賢在印就之讓
渡書上書寫「吳志賢」之姓名、身分證字號及住址，完成讓渡書
之私文書後，交予林甫鴻而行使之，足生損害於吳志賢。林甫鴻
則以新台幣（下同）一萬三千元之代價向被告購得該攝影機，將
該攝影機於九十二年三月十九日，在奇摩拍賣網上網拍賣出售。
適王招欽於同年月二十一日見林甫鴻所拍賣之攝影機規格與自己
失竊之攝影機相同，遂佯稱欲購買該攝影機邀約林甫鴻至高雄市
○○路三一二號，經比對該攝影機機型、型號確定為自己所失竊
之攝影機，乃報警處理等情。因而將第一審科刑判決撤銷，改判
依牽連犯關係從一重論處被告行使偽造私文書，足以生損害於他
人罪刑，固非無見。
惟查：(一)、按修正前刑法之牽連犯，係指行為者意念中祇欲犯某
罪，而其實施犯罪之方法，或其實施犯罪之結果，觸犯行為人目
的行為以外之其他罪名而言。牽連犯的數行為間，有無方法或結
果行為與目的行為之牽連關係存在，並應參酌行為時客觀的事實
以為決定，亦即在客觀上認其方法或結果行為，與犯罪之目的行
為，有不可分離之直接密切關係，始克成立。依原判決認定之事
實，被告於九十二年三月九日拾獲國際牌ＤＶ攝影機侵占入己時
，其侵占罪即已完成，被告於事隔八日後因閱報知悉林甫鴻收購
攝影機，始將該攝影機出售予林甫鴻，係處分贓物不可罰之後行
為，而被告係因不知情之林甫鴻之要求，始在該印就之讓渡書上
偽造「吳志賢」署押，並完成偽造讓渡書並行使，則被告行使偽
造私文書與侵占遺失物間，在客觀上能否認其方法或結果行為，
與犯罪之目的行為，具有不可分離之直接密切關係，並非無疑。
實情究竟如何？原判決並未釐清，遽依牽連犯關係從一重論處，
自嫌速斷，難昭折服。(二)、按有罪判決書事實之記載不僅應記載
犯罪之行為，舉凡犯罪之時、日及地點與犯罪構成要件有關者，
應依法認定予以明確之記載，方足為適用法律之根據。原判決認
定被告基於行使偽造私文書之犯意，竟假冒吳志賢在印就之讓渡
書上書寫「吳志賢」之姓名、身分證字號及住址，完成讓渡書之
私文書後，交予林甫鴻而行使之，足生損害於吳志賢等情。惟查
該偽造之讓渡書所記載之身分證、地址及其他文書之內容為何？
原判決均未調查審認並於事實欄內為明白記載，自欠允洽。檢察
官上訴意旨執以指摘原判決此部分不當，非無理由，應認原判決
有發回更審之原因。原判決不另為無罪諭知部分，原判決認與發
回部分有裁判上一罪關係，應併予發回。
二駁回部分：
按刑事訴訟法第三百七十六條所列各罪之案件，經第二審判決者
，不得上訴於第三審法院，法有明文。本件上訴人因被告另犯侵
占遺失物案件，原審係依刑法第三百三十七條論處罪刑，核屬刑
事訴訟法第三百七十六條第一款之案件，依首開說明，既經第二
審判決，自不得上訴於第三審法院，上訴人竟復提起上訴，顯為
法所不許。
據上論結，應依刑事訴訟法第三百九十五條前段、第三百九十七
條、第四百零一條，判決如主文。
中    華    民    國  九十五  年    八    月   十一   日
                      最高法院刑事第十庭
                          審判長法官  洪  清  江
                                法官  石  木  欽
                                法官  林  勤  純
                                法官  陳  晴  教
                                法官  魏  新  和
      本件正本證明與原本無異
                                      書  記  官
中    華    民    國  九十五  年    八    月  二十三  日
                                                      Ｅ


司法院資訊處製作；財團法人民間司法改革基金會備份。
